臺灣新竹地方法院民事判決  
110年度重訴字第230號
原      告  黃一玉    
訴訟代理人  林更穎律師
複 代理 人  宋豐浚律師
            鄭燕燕    
被      告  蕭鴻偉    
            林佳穎    

            鍾正明    
共      同
訴訟代理人  林契名律師
上列當事人間請求遷讓房屋等事件，本院於民國111年7月27日言
詞辯論終結，判決如下：
    主  文
被告蕭鴻偉應將新竹縣○○鎮○○段○○○○○地號（面積六九點七三平
方公尺）、三四一之三地號（面積一六七０點一四平方公尺）、
三六六地號（面積二０一點五一平方公尺）以上參筆土地全部遷
讓返還於原告。
被告林佳穎應將門牌號碼新竹縣○○鎮○○路○○○巷○○○號房屋之二樓
（新竹縣○○鎮○○段○○000○號、面積八一點二一平方公尺）騰空遷
讓返還於原告。
被告鍾正明應將門牌號碼新竹縣○○鎮○○路○○○巷○○○號房屋之一樓
（新竹縣○○鎮○○段○○○○號、面積一０八點二四平方公尺及新竹縣○
○鎮○○段○○○○○○號、面積九三點四八平方公尺）騰空遷讓返還於
原告。
被告林佳穎應自民國一一０年十月二十一日起至遷讓如本判決第
二項所示房屋之日止，按月給付原告新臺幣壹萬元。
被告鍾正明應自民國一一０年十月二十一日起至遷讓如本判決第
三項所示房屋之日止，按月給付原告新臺幣壹萬元。
訴訟費用新臺幣壹拾肆萬肆仟貳佰陸拾肆元，由被告蕭鴻偉負擔百分之九十五，由被告林佳穎百分之二、鍾正明負擔百分之三。
本判決第一項於原告以新臺幣肆佰陸拾伍萬貳仟伍佰肆拾玖元為
被告蕭鴻偉供擔保後，得假執行。但被告蕭鴻偉以新臺幣壹仟參
佰玖拾伍萬柒仟陸佰肆拾柒元為原告預供擔保，得免為假執行。
本判決第二項於原告以新臺幣壹拾萬貳仟貳佰陸拾元為被告林佳
穎供擔保後，得假執行。但被告林佳穎以新臺幣參拾萬陸仟柒佰
捌拾元為原告預供擔保，得免為假執行。
本判決第三項於原告以新臺幣貳拾伍萬肆仟零柒元為被告鍾正明
供擔保後，得假執行。但被告鍾正明以新臺幣柒拾陸萬貳仟零貳
拾元為原告預供擔保，得免為假執行。
本判決第四項已到期部分，於原告按月以新臺幣參仟參佰參拾參
元為被告林佳穎供擔保後，得假執行。但被告林佳穎按月以新臺
幣壹萬元為原告預供擔保，得免為假執行。
本判決第五項已到期部分，於原告按月以新臺幣參仟參佰參拾參
元為被告鍾正明供擔保後，得假執行。但被告鍾正明按月以新臺
幣壹萬元為原告預供擔保，得免為假執行。
    事實及理由
一、原告於判決確定前，得撤回訴之全部或一部。但被告已為本
    案之言詞辯論者，應得其同意，民事訴訟法第262條第1項定
    有明文。查，原告撤回其起訴狀訴之聲明第2項「被告蕭鴻
    偉應自民國110年10月21日起至遷讓返還新竹縣竹東鎮上員
    段337之1（面積69.73平方公尺）、341之3（面積1670.14平
    方公尺）、366（面積201.51平方公尺）地號土地（上列3筆
    土地，以下併稱：系爭土地）之日止，按月給付原告新臺幣
    （下同）1萬2,500元」之金錢請求，因尚未經被告蕭鴻偉為
    言詞辯論且被告蕭鴻偉訴訟代理人復表示對此部分之撤回，
    沒有意見（見本院卷第195頁），揆諸前揭規定，原告撤回
    其訴之一部，並無不合，先予敘明。
二、原告主張：其經由本院109年度司執字第32128號拍賣抵押物
    強制執行程序，投標買受取得系爭土地及門牌號碼新竹縣○○
    鎮○○路000巷000號房屋全部（含增建，下稱系爭房屋，並與
    系爭土地合稱：系爭不動產），被告蕭鴻偉仍無權占用系爭
    土地、被告林佳穎仍無權占用系爭房屋2樓、被告鍾正明仍
    無權占用系爭房屋1樓，爰依民法第767條第1項物上返還請
    求權及第179條不當得利請求權提起本件遷讓房屋等訴訟等
    語，聲明：如主文第1至5項所示並願供擔保請准宣告假執行
    。
三、被告則以：對本院已提示調查之證據，包括當事人、代理人
    提出的書狀、證物及本院卷49～91頁地政事務所函文及附件
    、本院卷121～153頁地政事務所函文及附件、本院卷185～187
    頁執行卷影印資料，沒有意見，答辯聲明：原告之訴駁回並
    願供擔保請准宣告免為假執行。
四、得心證之理由：
（一）關於遷讓返還系爭不動產部分：
　 1、按，所有人對於無權占有或侵奪其所有物者，得請求返還
      之。對於妨害其所有權者，得請求除去之。有妨害其所有
      權之虞者，得請求防止之，民法第767條第1項定有明文。
　 2、查：
 （1）系爭不動產產權變動概況：
　　　系爭土地及其上登記建物原所有權人為被告鍾正明（見本
      院卷第139～142頁），被告鍾正明於106年4月19日信託登
      記於訴外人李宗聖（新竹縣竹東地政事務所106年東地字
      第53970號），惟因106年4月18日已登記他項權利（同所1
      06年東地字第53960號），抵押權人春宏建設股份有限公
      司以本院107年度司拍字第219號裁定准許拍賣抵押物，經
      本院109年度司執字第32128號拍賣抵押物，於強制執行程
      序該執行法院囑託地政機關測量發現坐落新竹縣○○鎮○○段
      000○0地號土地尚有增建未辦保存登記建物，測量後列為
      暫編260建號，於新竹縣○○鎮○○段000○號其建物現況為農
      舍、加強磚造、1層建物，面積108.24平方公尺；而上開
      暫編260建號部分則為住家用、鐵皮造、2層建物，面積17
      4.69平方公尺（1層：93.48平方公尺、2層：81.21平方公
      尺），最終由原告投標買受取得暫編260建號房屋在內之
      系爭不動產全部（見本院卷第63～65、79～83、87～91頁地
      籍異動索引、第123～126頁106年東地字第53970號信託登
      記案卷、第103～104頁拍賣抵押物裁定查詢、第185～187頁
      強制執行影卷、第148～149頁110年9月22日權利移轉證書
      、第47～57頁系爭土地謄本、第10～13頁原告所有權狀影本
      ）。
 （2）被告占有情況：
　　　本院109年度司執字第32128號拍賣抵押物強制執行程序拍
      賣系爭不動產公告註明不點交，載明使用情形有蕭○偉（
      承租期間103年6月1日至113年12月30日，租金每年15萬元
      ）、林○穎（承租期間99年7月1日至110年7月1日，租金每
      月1萬元），實質債務人鍾正明在場稱建物1樓由其居住、
      2樓及建物坐落土地均有出租等語（見本院卷第16～17頁執
      行處公告附表），且經原告提出被告蕭鴻偉向被告鍾正明
      承租之租約（承租期間、租金同前述拍賣公告，見本院卷
      第21～26頁、影本），被告林佳穎向被告鍾正明承租之租
      約（即暫編260建號房屋2樓，承租期間、租金同前述拍賣
      公告，見本院卷第28～35頁、影本），並據被告鍾正明本
      人到庭稱：新竹縣○○鎮○○路000巷000號戶籍地1樓現在放
      置傢俱，還未清走，因之前法拍屋的人說可以協調，但2
      樓我戶籍地現在住被告林佳穎，被告林佳穎說也是要跟法
      拍屋的業者協調，被告林佳穎的租金是給付給我母親，但
      因為法拍的事情，租金沒有再收，我母親在110年1月過世
      ，從110年1月到111年1月，我不知道被告林佳穎有沒有支
      付租金等語在卷（見本院卷第96～97頁筆錄），可見被告3
      人於原告因拍定取得所有後，仍各自繼續占有之事實。
 （3）被告均已無合法占有權源：
　　　系爭不動產既經執行法院拍賣而由原告拍定取得所有權（
      前述110年9月22日權利移轉證書），被告鍾正明（上1人
      為原所有權人）與被告林佳穎簽訂之租約已於110年7月1
      日屆期，刻在執行中，有本院執行處110年7月14日發文應
      買人得自110年7月23日起3個月內向本院具狀表示應買之
      公告1件在卷可稽（原證2、影本，附於本院卷第14頁）
　　　；而被告蕭鴻偉承租之租約固未屆期，然該份租約租期逾
      5年且未經公證，不適用民法第425條第1項規定，故皆不
      能對抗原告，可知被告3人俱無繼續占有之合法權源，原
      告依民法第767條第1項規定請求被告3人各自將其無權占
      有之範圍返還原告，當屬有據，應予准許，爰判決如主文
      第1至3項所示。
（二）關於給付相當於租金之不當得利部分：
　 1、按，法律上之原因而受利益，致他人受損害者，應返還其
      利益。雖有法律上之原因，而其後已不存在者，亦同，民
      法第179條定有明文。無權占有他人之土地，可能獲得相
      當於租金之利益，為社會通常之觀念，故如無權占有他人
      之房屋，加害人應返還之不當得利之範圍，為相當於租金
      之利益，最高法院97年度台上字第294號判決意旨參見。
　 2、查，被告鍾正明無權占有系爭房屋1樓、被告林佳穎無權
      占有系爭房屋2樓乙情，如前所述，則原告以前述分層租
      約其1萬元租金之標準，作為被告鍾正明、林佳穎每人各
      自妨害原告於110年10月20日登記取得所有即內含使用收
      益權能之翌日起，而致受有相當於租金之不當得利之計算
      方式，並無不當，應予准許，爰判決如主文第4至5項所示
      。
五、兩造陳明願供擔保請為宣告假執行或免為假執行（見本院卷
    第196頁），經核均與民事訴訟法第390條第2項、第392條第
    2項規定相符，爰分別酌定相當之擔保金額予以宣告，如主
    文第7至11項所示（擔保金計算式如附表）。
六、本件判決基礎已臻明確，當事人其餘所提出之攻擊防禦方法
    暨訴訟資料，經核與判決基礎不生影響，爰不一一論、駁。
七、訴訟費用之負擔：本件訴訟標的金額或價額為1,502萬6,447
    元（見本院卷第7頁起訴狀），應徵收起訴裁判費14萬4,264
    元，已由原告預納（收據綠聯附於本院卷第3頁反面），依
    民事訴訟法第78條、第85條第1項後段之規定，定由敗訴之
    被告負擔，如主文第6項所示。
中　　華　　民　　國　　111 　年　　8 　　月　　26　　日
                  民事庭      法　官　周美玲
以上正本係照原本作成。
被告蕭鴻偉、林佳穎、鍾正明如各自或共同對本判決上訴，均須
於判決送達後20日內向本院提出上訴狀，應添具繕本1件，並按
不服程度繳納第二審上訴費用。如委任律師辦理上訴，務必同時
按照不服程度依法繳納上訴審裁判費，若未同時繳納上訴費用，
依民事訴訟法施行法第9條規定，其上訴不合程式，第一審法院
得不行裁定命補繳裁判費之程序，而逕行駁回上訴。被告蕭鴻偉
對於本判決敗訴不利部分提起上訴，上訴利益1,395萬7,647元，
應徵收第二審上訴費用新臺幣20萬2,272元；被告林佳穎對於本
判決敗訴不利部分提起上訴，上訴利益30萬6,780元，應徵收第
二審上訴費用新臺幣4,965元；被告鍾正明對於本判決敗訴不利
部分提起上訴，上訴利益76萬2,020元，應徵收第二審上訴費用
新臺幣1萬2,555元；被告蕭鴻偉、林佳穎、鍾正明對於本判決敗
訴不利部分共同提起上訴，上訴利益1,502萬6,447元，應徵收第
二審上訴費用新臺幣21萬6,396元。　　　　　　　　　
中　　華　　民　　國　　111 　年　　8 　　月　　26　　日
                              書記官　徐佩鈴
附表：
主文 原告供擔保假執行之金額（新臺幣） 被告供擔保免為假執行之金額（新臺幣） 第7項 系爭土地訴訟標的價額1,395萬7,647元（見本院卷第7頁起訴狀、第36～38頁原證5）1/3＝465萬2,549元 被告蕭鴻偉： 1,395萬7,647元 第8項 系爭房屋現值106萬8,800元（見本院卷第7頁起訴狀、第39頁原證6）（暫編260建號建物2層81.21平方公尺/全部面積282.93平方公尺，見本院卷第149頁不動產權利移轉證書）1/3≒10萬2,260元 被告林佳穎： 30萬6,780元 第9項 系爭房屋值106萬8,800元（見本院卷第7頁起訴狀、第39頁原證6）【（142建號建物1層108.24平方公尺＋暫編260建號建物1層93.48平方公尺＝201.72平方公尺）÷全部面積282.93平方公尺】，見本院卷第149頁不動產權利移轉證書）1/3≒25萬4,007元 被告鍾正明： 76萬2,020元 第10項 1萬元1/3≒3,333元/月 被告林佳穎： 1萬元/月 第11項 1萬元1/3≒3,333元/月 被告鍾正明： 1萬元/月